臺灣高雄地方法院刑事判決　　　　　　　　　　　　　　九十三年度訴字第七七號
　　公　訴　人　臺灣高雄地方法院檢察署檢察官
　　被　　　告　丁○○
　　指定辯護人　本院公設辯護人戊○○
右列被告因違反毒品危害防制條例案件，經檢察官提起公訴（九十二年度偵字第六五
０九號），本院判決如左：
    主  文
丁○○共同連續販賣第一級毒品，累犯，處有期徒刑拾貳年。扣案之第一級毒品海洛
因捌拾包（合計淨重拾貳點壹貳公克），均沒收銷燬之。未扣案之販賣第一級毒品所
得新台幣參仟元沒收，如全部或一部不能沒收時，以其財產抵償之。
    事  實
一、丁○○前於民國八十四年間，因違反肅清煙毒條例案件為本院判處有期徒刑三年
    二月，丁○○不服本院判決上訴於臺灣高等法院高雄分院，經該院維持原判決駁
    回上訴確定，於八十六年五月六日入監執行，於八十七年九月一日假釋出獄，假
    釋期間付保護管束，於八十九年六月十五日假釋期滿未經撤銷。詎料丁○○猶不
    知悔改，明知海洛因係屬毒品危害防制條例第二條第二項第一款所規定之第一級
    毒品，未經許可，不得製造、運輸、販賣及持有，竟因無固定工作及正當收入，
    且藉由與乙○○（另案偵辦中）共同居住高雄縣大寮鄉○○路十四號房屋而有接
    觸第一級毒品海洛因之機會，復適因丙○○與甲○○二人分別有購買第一級毒品
    海洛因之需要，一時利益薰心，遂與乙○○共同基於販賣第一級毒品之概括犯意
    ，自九十二年三月初起，由丙○○及甲○○親自前往上開租屋處，由丁○○以每
    包新台幣（下同）五百元，販售第一級毒品海洛因予丙○○二次，及以每包一千
    元之價格，販售第一級毒品海洛因予甲○○二次。嗣於同年三月十九日下午七時
    許，經警持本院核發之搜索票在上開租屋處查獲，並當場扣得重約二十九．○八
    公克之海洛因八十包、電子秤一台、注射針筒一支、分裝毒品用勺子一支、挑食
    毒品用吸管三支、安非他命玻璃吸食器一組、酒精燈一個、帳簿一本、分裝夾鏈
    袋十六大包、葡萄糖一盒、玻璃吸食器九支、研磨器一台、重約○．七公克之安
    非他命一小包及行動電話一支。
二、案經高雄市政府警察局刑警大隊報請臺灣高雄地方法院檢察署檢察官偵查起訴。
    理  由
一、訊據被告丁○○固不否認有於前揭時、地遭警查獲之事實，惟矢口否認有何販賣
    第一級毒品海洛因之犯行，辯稱：伊沒有販賣海洛因云云。經查：
（一）右揭犯罪事實，業據被告先於警詢中供稱：「（那該乙○○家境並非很富有，
      存款亦無上仟萬元，且毒品的價格亦相當的昂貴，如此，乙○○要如何免費提
      供海洛因予你施用？）若有人要向乙○○購買毒品，都是直接到高雄縣大寮鄉
      ○○路十四號，並與乙○○約定交易金額及數量，並拿現今給乙○○，乙○○
      就跟我說拿０﹑５（表示新台幣伍佰元）或１（表示新台幣壹仟元）給他們，
      而我就拿所需的毒品數量至門口給要購毒的人」、「（現經警方詢問該綽號「
      賢仔」之甲○○，其據實指證於九十二年三月初，向綽號「明人」的你，以壹
      仟元的代價向你購得毒品海洛因三次乙情，你如何解釋？）我有拿三次海洛因
      給該綽號『賢仔』之甲○○，而毒品也是乙○○叫我拿去給『賢仔』的，二次
      在長春路十四號的門口，一次在客廳內。而當我把毒品海洛因給賢仔後，他就
      直接把錢放在客廳上的桌子並離去。隨後乙○○就把錢拿走」（以上均見被告
      九十二年三月二十日上午十一時二十分製作之警詢筆錄）；繼又於偵訊時供稱
      ：「（有無販毒？）有」、「（丙○○說毒品向你買的有何意見？）無」、「
      （何時地以多少錢賣給他？）九十二年三月十日起陸續我住長春街十四號賣海
      洛因給他，每包五００、一０００元不等」（均見偵卷第一三頁）；復又於本
      院審理時供稱：「（對檢察官起訴事實有何意見？）我承認犯行。我有幫乙○○販賣第一級毒品海洛因，我有把毒品交付給丙○○及甲○○，但他們沒有把
      錢交給我。錢是他們二人親自交給乙○○，乙○○獲利多少我不清楚。都是乙○○把毒品分裝成如高市刑警大隊卷宗第七十九頁所示照片，照片上所寫０．
      五，以一包五百元賣出，所寫一，以一包一千元賣出。乙○○以多少錢買入我
      不清楚，中間價差賺了多少我不是很清楚。印象中只有各賣二次毒品給丙○○
      、甲○○，其中我還有與丙○○合資購買過毒品，所以他才在警訊中表示向我
      購買過十次毒品。除了丙○○及甲○○外，沒有賣給其他人（本院卷第九六頁
      ）」。觀諸被告前開供述，對於其如何與乙○○共同販賣第一級毒品之情形，
      前後均為一致之供述，且對於販售之價格及交易方式，亦有詳實之描述，已初
      見其應有販賣第一級毒品海洛因之可信性。
（二）又被告係如何販賣第一級毒品海洛因予證人丙○○一節，業經證人丙○○於警
      詢中證稱；「（你於何時起向綽號「明仁」之男子購買毒品海洛因？）我是在
      九十二年三月九日開始向綽號『明仁』之男子購買毒品海洛因」、「（你向綽
      號「明仁」之男子購買毒品海洛因共幾次？每次以何價錢向他購買？交易地點
      在何處？）我總共向他購買十次，每次都向他購買伍佰元，交易地點就是在警
      方今（十九）日查獲到我的地點（高雄縣大寮鄉○○路十四號內）」、「（請
      你詳述你與綽號「明仁」之男子交易毒品海洛因的過程？）我都是直接到高雄
      縣大寮鄉○○路十四號內找綽號『明仁』之男子，我就拿伍佰元給綽號『明仁
      』之男子，然後我就在那裡等他拿毒品海洛因給我」、「（你供稱所施打之毒
      品海洛因係向綽號「明仁」購買，現此人是否在本分隊？）是」（以上均見證
      人丙○○九十二年三月十九日晚上十一時十五分製作之警詢筆錄）
（三）又被告係如何販賣第一級毒品海洛因予證人甲○○一節，業據證人甲○○先於
      警詢中證稱：「（你於何時開始向綽號『明人』購買毒品海洛因？次數、價格
      為何？）我約於一星期前（即三月初）就向該綽號『明人』之男子購買毒品海
      洛因，共計購買貳次，每次都以壹仟元之代價向其購買，地點都是在該處民宅
      ，最後一次是今天剛要向該綽號『明人』購買毒品海洛因時，就被查獲了」、
      「（現經警方提示丁○○（男，５２、０３、１５）之相片經你當場指認，該
      相片上之丁○○是否就是你所供稱的綽號「明人」之人？）是的」（以上均見
      證人甲○○九十二年三月十九日晚上十時二十分分製作之警詢筆錄）；繼又於
      臺灣高等法院高雄分院九十二年度上訴字第一九八一號違反毒品危害防制條例
      一案，於九十三年二月十八日上午九時三十分，在該院公開審判時證稱：「（
      你在警訊中所言是否實在？）實在」、「（是否有補充或變更）沒有」、「（
      你向綽號明仁的人買毒品是否像丁○○？）我不知道他的真實姓名」、「（丁○○是否居住在被告乙○○家中？）我不知道，我僅是在乙○○─『何哥』家
      中見到丁○○而已。我都稱被告乙○○為何哥」、「（在被告家中遇見丁○○
      ，之前是否有見過丁○○？）有的，見過二、三次」、「（是否認識丁○○？
      ）認識，在戒治所認識的」（以上均見本院卷第二七六─二八０頁）。
（四）按「證人於審判外之陳述，除法律有規定外，不得做為證據」、「被告以外之
      人於檢察事務官、司法警察官或司法警察調查中所為之陳述，與審判中不符時
      ，其先前之陳述具有較可信之特別情況，且為證明犯罪時所必要者，得為證據
      」，刑事訴訟法第一百五十九條、第一百五十九條之二分別定有明文。查本件
      證人丙○○及甲○○二人，係於為警查獲後不久，隨即前往警局接受詢問製作
      筆錄，對於距離渠等向被告購買毒品之時間較為接近，當時之情形記憶應最為
      鮮明實在，動機最為單純，是其二人於警詢中之證詞，本已初見渠等二人於警
      詢中證詞之可信性。且經核渠等二人於警詢中證述之購毒情節，無論就毒品之
      數量、購買金額、交易方式、地點等細節問題，均與被告前開供述己身販毒之
      情形有其相合之處，是若非有此情，其三人何能杜撰該等情節，並相互陷害，
      益見該二證人於警詢中之證言較為可信。是雖該二證人均於本院審理時翻異證
      詞，改口證稱未向被告購買毒品云云，顯係事後迴護被告之詞，不足採信，揆
      諸前揭說明，當以證人丙○○及甲○○於警詢之證詞較為可信，且對案發情形
      指述較為詳盡，應為證明犯罪所必要，自可為本案認定事實之證據。
（五）惟被告販售第一級毒品海洛因予證人丙○○及甲○○之次數，已因被告及證人
      翻異改供而無法獲得確切之實情，是以罪疑惟輕之法則，並參諸被告曾於本院
      審理時坦承：販售第一級毒品予丙○○及甲○○各二次，丙○○於警詢中證稱
      ：係以每包五百元之價格向被告購得，甲○○於警詢中證稱：係以每包一千元
      之價格向被告購得等各情，應認定被告係以每次每包五百元之代價，販售第一
      級毒品海洛因予丙○○二次，及係以每次每包一千元之代價，販售第一級毒品
      海洛因予甲○○二次，共計販賣第一級毒品海洛因四次，並因而獲有三千元之
      所得。
（六）又被告販售第一級毒品海洛因予證人丙○○及甲○○之價格分別為一包五百元
      與一包一千元，雖因被告已忘卻其與乙○○共同購入毒品之價格，且因畏罪翻
      供而無從相較渠等販入及販出之獲利價差。然販賣第一級毒品者，依法應處死
      刑、無期徒刑，並得併科新台幣一千萬元以下罰金，毒品危害防制條例第四條
      第一項定有明文，凡人均知販賣第一級毒品係屬嚴重違法行為，苟遭逮獲，後
      果非凡，是毒販出售毒品時無不小心翼翼，不敢公然為之；且不論是毒品之包
      裝如何，均可由販售者任意分裝增減其重量及純度，而每次販賣之價格，亦隨
      雙方關係之深淺、資力、需求之程度等因素，由販售之人任意調整，顯見販售
      毒品之人，必有豐厚利得，否則豈有願冒罹重典之風險，而以原價買賣毒品之
      理，故被告販入之價格必較販出之價格為低，其欲從中賺取買賣差價以牟利之
      營利意圖甚明。
（七）此外，復有證人丙○○及甲○○於警詢中指認被告之指認相片十二幀可資證明
      被告確曾販賣毒品予其二人；案發現場查獲照片十八幀可資證明被告與共犯乙○○共居之處藏有大量毒品；證人丙○○及甲○○與被告之法務部在監紀錄可
      資證明該二證人於警詢中證述與被告認識之過程為真；被告為警查獲時扣得之
      第一級毒品海洛因八十包（合計淨重十二點一二公克），係被告與乙○○共同
      出資購買，且均已分裝入各分裝袋內，並於其上標示各包裝之販售價格等情，
      分別據被告與乙○○供述在卷，復有法務部調查局九十二年六月九日調科壹字
      第二二００一五二六九號鑑定通知書及該局九十三年六月十八日調科壹字第０
  九三００２３６４５０號函各一紙及查獲照片三幀附卷可稽，均足證明被告確
      有共同販賣第一級毒品予他人之情。
（八）至共犯乙○○雖於本院審理時證稱：其未曾要求被告送毒品予不特定人士，其
      未曾拿毒品給被告各等語，惟此均與本案待證事實無重要之關連，尚不影響本
      院前開認定之事實，自無庸予以逐一核駁。
二、綜上所述，被告確曾於九十二年三月間，以賤買貴賣之獲利意圖，販售第一級毒
    品海洛因予證人丙○○及甲○○二人。本案事證業臻明確，被告犯行洵堪認定，
    應依法論科。
三、論罪科刑：
（一）查海洛因係屬第一級毒品，毒品危害防制條例第二條第二項第一款定有明文，
      不得非法持有及販賣。
（二）核被告所為，係犯毒品危害防制條例第四條第一項之販賣第一級毒品罪。被告
      持有第一級毒品之低度行為已為販賣之高度行為吸收，不另論罪。
（三）被告就販賣第一級毒品之犯行，與乙○○有犯意聯絡及行為分擔，為共同正犯
      。
（四）被告多次販賣第一級毒品犯行，時間緊接，所犯構成要件相同之罪，顯係基於
      概括犯意為之，為連續犯，爰依刑法第五十六條之規定論以一罪，並加重其刑
      。
（五）又被告有如事實欄所述之前科，有臺灣高雄地方法院檢察署刑案資料查註紀錄
      表及臺灣高等法院被告全國前案紀錄表各一紙在卷可稽，其於有期徒刑執行完
      畢後，五年內再犯有期徒刑以上之本罪，應依刑法第四十七條規定論以累犯，
      遞加重其刑。
（六）惟被告所犯上開罪名之法定本刑為死刑或無期徒刑，依刑法第六十五條第一項
      及第六十四條第一項規定，均不得加重，爰不就該法定刑部分予以加重。
（七）被告與他人共同販賣第一級毒品海洛因而使毒品氾濫，行為固無足取，然其販
      賣之數量非鉅、次數非繁，且僅販賣予二人，而所得亦非甚鉅，苟以其犯罪情
      節與報紙經常刊載查獲販賣毒品之重量達數公斤、數十公斤甚或上百公斤者相
      比，其惡性尚非重大不赦，若以所犯該罪之法定本刑而科處死刑或無期徒刑，
      實屬情輕法重，在客觀上尚足以引起一般之同情，應有堪資憫恕之處，是本院
      認即令處以法定最低刑度猶嫌過重，爰依刑法第五十九條規定酌減其刑，故死
      刑減為無期徒刑或十五年以下十二年以上有期徒刑，無期徒刑則減為七年以上
      有期徒刑，罰金部分則與前開加重規定部分依法先加後減之。
（八）爰審酌被告曾有多次前科，卻未能悔改，竟為獲取非法利益，於明知海洛因之
      成癮性下，猶販售毒品圖利，戕害他人身心健康，對社會治安危害至鉅，雖其
      所販賣之次數及數量與所得非鉅，然其犯後卻飾詞否認犯行，甚且勾串證人企
      圖操弄司法程序，未有悔意，復衡其犯罪之動機、目的、手段及所生之危害等
      一切情狀，酌情量處如主文所示之刑，以資儆懲。
四、被告為警查獲時扣得疑似毒品之白色粉末八十包均為第一級毒品海洛因（合計淨
    重十二點一二公克）無誤，且被告與乙○○共同用以販賣所用之第一級毒品，應
    依毒品危害防制條例第十八條第一項前段之規定，不論屬於被告所有與否，均沒
    收銷燬之。又被告因犯本罪所得之財物共計三千元，雖未扣案，然應依同條例第
    十九條第一項規定宣告沒收之，如全部或一部不能沒收時應以其財產抵償之。至
    其餘遭警查獲之物，均為乙○○所有，且係為施用毒品所用之物，或為預供施用
    毒品所用之物，亦與本件販賣第一級毒品海洛因犯行無關，業據被告及乙○○供
    述在卷，並有扣押物品清單一紙在卷可查，均無法證明該等扣案物與本件被告販
    售第一級毒品有所關連，本院無從沒收，自應退由移案機關另為適法之處理。
五、末查，本案證人丙○○及甲○○二人，先後分別於警詢、偵查、臺灣高等法院高
    雄分院及本院審理時，為逕相歧異之證詞，且於本院審理時以迴護被告之意，於
    本案有重要關係事項為不實之證述，已涉有偽證罪嫌，本院自應依法告發，並由
    偵查機關依法偵辦，附此敘明。
據上論斷，應依刑事訴訟法第二百九十九條第一項前段，毒品危害防制條例第四條第
一項、第十八條第一項前段、第十九條第一項，刑法第十一條、第二十八條、第五十
六條、第四十七條、第五十九條，判決如主文。
本案經檢察官鄧定強到庭執行職務。
中    華    民    國      九十三      年      九      月     二十三     日
                                    臺灣高雄地方法院刑事第四庭
                                      審判長法  官  吳  永  宋
                                            法  官  黃  惠  玲
                                            法  官  林  勇  如
右正本證明與原本無異。
如不服本判決，應於判決送達後十日內，向本院提出上訴狀。
                                            書記官  許  雅  惠
中    華    民    國      九十三      年      九      月     二十三     日
附錄本判決論罪之法條：
毒品危害防制條例第四條：
製造、運輸、販賣第一級毒品者，處死刑或無期徒刑；處無期徒刑者，得併科新臺幣
一千萬元以下罰金。
製造、運輸、販賣第二級毒品者，處無期徒刑或七年以上有期徒刑，得併科新臺幣七
百萬元以下罰金。
製造、運輸、販賣第三級毒品者，處五年以上有期徒刑，得併科新臺幣五百萬元以下
罰金。
製造、運輸、販賣第四級毒品者，處三年以上十年以下有期徒刑，得併科新臺幣三百
萬元以下罰金。
製造、運輸、販賣專供製造或施用毒品之器具者，處一年以上七年以下有期徒刑，得
併科新臺幣一百萬元以下罰金。
前五項之未遂犯罰之。
